最高法院刑事判決　　　　　　　　　 111年度台上字第3612號
上　訴　人　沈展衣（原名沈東樵）



上列上訴人因違反毒品危害防制條例案件，不服臺灣高等法院中
華民國111年4月29日第二審更審判決（111 年度上更一字第45號
，起訴案號：臺灣士林地方檢察署109年度偵字第16356號），提
起上訴，本院判決如下：
    主  文
上訴駁回。
    理  由
一、按刑事訴訟法第377 條規定，上訴於第三審法院，非以判決
    違背法令為理由，不得為之。是提起第三審上訴，應以原判
    決違背法令為理由，係屬法定要件。如果上訴理由書狀並未
    依據卷內訴訟資料，具體指摘原判決不適用何種法則或如何
    適用不當，或所指摘原判決違法情事，顯與法律規定得為第
    三審上訴理由之違法情形，不相適合時，均應認其上訴為違
    背法律上之程式，予以駁回。
二、本件原審審理結果，認定上訴人沈展衣（原名沈東樵）有如
    原判決犯罪事實欄所載之販賣第三級毒品愷他命未遂犯行，
    因而撤銷第一審關於上訴人販賣第三級毒品愷他命部分之科
    刑判決，改判論處上訴人犯販賣第三級毒品愷他命未遂罪刑
    ，並諭知相關之沒收、追徵，已詳述調查、取捨證據之結果
    ，以及認定犯罪事實之得心證理由。
三、本件上訴意旨略稱：
    原判決認定上訴人係販賣第三級毒品未遂，並於偵查、審理
    中均坦承犯行，且供出其毒品來源因而查獲王郁翔與白偉辰
    ，依刑法第25條第2項、毒品危害防制條例第17條第2項、第
    1 項規定遞予減輕其刑。原判決未另適用刑法第59條規定予
    以酌減其刑，亦未引用司法院釋字第790 號解釋意旨據以減
    輕其刑，所量處上訴人有期徒刑1 年，實屬過重，有適用法
    則不當之違法。
四、經查：
  ㈠刑法第59條酌量減輕其刑，乃實體法上賦予法院得為裁量之
    事項，且以於犯罪之情狀，在客觀上足以引起一般同情，認
    為即予宣告法定最低度刑期，猶嫌過重者，始有其適用。
    原判決已說明：上訴人所犯販賣第三級毒品未遂罪，經依刑
    法第25條第2項、毒品危害防制條例第17條第2項、第1 項規
    定遞予減輕其刑，且審酌其將毒品送至政府為防疫而設置之
    「陽明山檢疫所」犯罪情節，於客觀上實不足以引起一般同
    情，不符刑法第59條酌減其刑規定之旨。依上開說明，於法
    並無不合。至司法院釋字第790 號解釋之案例事實，與上訴
    人所犯販賣第三級毒品未遂罪，並無關聯，無從比附援引。
    此部分上訴意旨猶指摘：原判決未適用刑法第59條規定、援
    引司法院釋字第790 號解釋意旨減輕其刑違法云云，洵非適
    法之第三審上訴理由。
  ㈡量刑輕重，係屬事實審法院得依職權裁量之事項，倘未逾越
    法律所規定之範圍，又未違背罪刑相當原則，即不得任意指
    摘為違法。
    原判決說明：上訴人所犯毒品危害防制條例第4條第3項之販
    賣第三級毒品罪，其法定刑為7 年以上有期徒刑（得併科罰
    金）。上訴人應依刑法第25條第2 項、毒品危害防制條例第
    17條第2項、第1項規定遞予減輕其刑。爰審酌上訴人販賣毒
    品之數量、金額，以及其家庭狀況等一切情狀等旨，量處有
    期徒刑1 年。已以行為人責任為基礎，並斟酌刑法第57條各
    款所列情形，既未逾法定刑度，又未濫用裁量之權限，不得
    任意指為違法。此部分上訴意旨僅泛言指摘：原判決量刑過
    重違法云云，並非合法之第三審上訴理由。
五、綜上，本件上訴為違背法律上之程式，應予駁回。
據上論結，應依刑事訴訟法第395條前段，判決如主文。
中    華    民    國   111    年    8     月    18    日
                  刑事第五庭審判長法  官  李  錦  樑  
                                  法  官  林  孟  宜  
                                  法  官  吳  淑  惠  
                                  法  官  錢  建  榮  
                                  法  官  周  政  達  
本件正本證明與原本無異
                                  書記官
中    華    民    國   111    年    8     月    23    日